【裁判字號】    98,上訴,2997
【裁判日期】    981231
【裁判案由】    毒品危害防制條例等
【裁判全文】
臺灣高等法院刑事判決                98年度上訴字第2997號
上  訴  人
即  被  告  甲○○
選任辯護人  劉  楷律師
            顏碧志律師
            李德正律師
上列上訴人因毒品危害防制條例等案件，不服臺灣桃園地方法院
98年度訴字第285號，中華民國98年5月20日第一審判決（起訴案
號：臺灣桃園地方法院檢察署98年度偵字第2154號，併辦案號：
98年度偵字第5592號、98年度偵字第5593號），提起上訴，本院
判決如下：
    主  文
原判決撤銷。
甲○○運輸第三級毒品，處有期徒刑肆年。扣案第三級毒品愷他
命（合計淨重壹佰伍拾肆點陸肆公克）、外包裝袋肆個（合計重
捌點肆捌公克）、白色休閒鞋壹雙均沒收。
    事  實
一、甲○○明知愷他命（即Ketamine，俗稱K 他命）為毒品危害
    防制條例第二條第二項第三款所定之第三級毒品，並屬行政
    院依據懲治走私條例第二條第四項規定公告之管制進口物品
    （係「懲治走私條例公告管制物品項目及其數額」甲項第四
    款規定之管制進出口物品），未經許可不得運輸，亦不得私
    運進口。詎於民國98年1月1日某時，從臺灣搭機出境至大陸
    廣東省珠海地區旅遊之際，於同年月3日或4日間凌晨某時，
    在珠海地區某酒店，以人民幣3千元代價向1名真實姓名年籍
    不詳之成年女子購得第三級愷他命1包供己施用，嗣後甲○
    ○竟基於運輸、私運屬管制進口物品之愷他命進入臺灣之犯
    意，於同年月14日某時許欲返回臺灣前，將上開購得第三級
    毒品愷他命分成4小包藏放在其所穿之白色休閒鞋鞋底（愷
    他命合計淨重154.64公克，空包裝總重8.48公克，純度37.
    44％，純質淨重57.9公克），並於當日某時，由甲○○穿著
    前開夾藏愷他命之白色休閒鞋，先由珠海前往澳門，並自澳
    門地區搭乘澳門航空公司NX─520號班機返回臺灣，而運輸
    、私運管制物品愷他命入境臺灣得逞。嗣於當日晚上11時50
    分許，在桃園國際機場第一航廈入境海關檢查室為警查獲，
    並扣得甲○○所有用以運輸前開愷他命所用之白色休閒鞋1
    雙、包裝愷他命以運輸之包裝袋4個（總重8.48公克）、其
    內所夾藏之第三級毒品愷他命（合計淨重154.64公克）。
二、案經法務部調查局桃園縣調查站報請臺灣桃園地方法院檢察
    署檢察官偵查起訴及移送併案審理。
    理  由
一、證據能力
  (一)被告甲○○於警詢、檢察官偵查中所為之自白，並無證據證
    明係出於強暴、脅迫、利誘、詐欺、疲勞訊問、違法羈押或
    其他不正之方法，且與事實相符，依刑事訴訟法第156條第
    1項規定，得為證據。
  (二)按傳聞法則之重要理論依據，在於傳聞證據未經當事人之反
    對詰問予以核實，乃予排斥，惟若當事人已放棄對原供述人
    之反對詰問權，於法院審判時表明同意該等傳聞證據可作為
    證據，基於證據資料愈豐富，愈有助於真實發現之理念，並
    貫徹刑事訴訟法修法加重當事人進行主義之精神，確認當事
    人對於證據能力有處分權之制度，傳聞證據經當事人同意做
    為證據，法院認為適當者，亦得為證據。另當事人於調查證
    據時，對於傳聞證據表示「沒有意見」，而未於言詞辯論終
    結前聲明異議，應視為已有將該等傳聞證據採為證據之同意
    ，此刑事訴訟法第159條之5定有明文。本案被告及辯護人於
    本院審理程序中已表示對卷內人證、書證、物證之證據能力
    均無意見，且迄本院言詞辯論終結前，被告及辯護人亦未爭
    執本案證據之證據能力，依刑事訴訟法第159條之5第2項之
    規定，應視為被告及辯護人已同意本案相關之傳聞證據均可
    做為證據，本院斟酌本案卷內之證據並非非法取得，亦無證
    明力明顯過低之情形，且經本院於審判期日依法進行證據之
    調查、辯論，被告於訴訟上之程序權，已受保障，前揭各該
    證據，均得採為證據。
二、上揭犯罪事實，業據被告迭於警詢、偵查、原審及本院審理
    時坦承不諱（見臺灣桃園地方法院檢察署98年度偵字第2154
    號卷第4頁至第6頁、第25頁至第26頁、原審卷第8頁至第10
    頁、第40頁至第41頁、第54頁背面至第55頁），又被告於前
    開時、地為警查獲愷他命一節，有臺北關稅局扣押貨物運輸
    工具收據及搜索筆錄各1份、查獲毒品照片在卷可稽。再由
    被告所著休閒鞋內查扣之白色結晶4包，經送鑑定結果，確
    含有第三級毒品愷他命成分，合計淨重154.64公克，空包裝
    總重8.48公克，純度為37.44％，純質淨重57.9公克一節，
    亦有法務部調查局98年2月4日調科壹字第09800034340號鑑
    定書一份存卷可稽，被告所運輸之物確為第三級毒品愷他命
    無疑。此外，復有被告用以運輸愷他命所用之白色休閒鞋一
    雙扣案可佐。足認被告上揭任意性自白與事實相符，被告運
    輸及私運第三級毒品愷他命之犯行明確，洵堪認定，應予依
    法論科。
三、又毒品危害防制條例業已於98年5月20日修正公布，其修正
    條文之施行日期，同條例第36條固規定：「本條例自公布後
    6個月施行」，惟按法規之制定與修正，如有特定生效日期
    之必要，依中央法規標準法第14條或第20條第2項準用第14
    條之規定，應分別特定其施行日期。法規制定或前次修正基
    於特殊因素所特定之施行日期，並不適用於日後修正或再次
    修正之條文，且法律之制定或修正，若未明定施行日期者，
    中央法規標準法雖未規定應自何時生效，然法律既經制定或
    修正並經總統公布，自應依一般原則，自公布日起算至第3
    日起發生效力；復按92年7月9日修正公布之毒品危害防制條
    例第36條之立法理由：「(一)依修正草案第2條第3項規定，法
    務部需會同衛生署成立審議委員會每3個月定期檢討調整毒
    品之分級及品項，而本次新增第四級毒品，有需要在新法施
    行前先經該審議會檢討後再調整公布，爰預留6個月緩衝期
    ，以利處理。(二)依本條例新修正之規定，有必要再訂定相關
    子法及修正相當法規，以配合本條例之施行，故亦有需要預
    留適當緩衝期，以利訂頒相關子法及相關法規之配合修正。
    」故該條規定，顯係因該次修正之需，始預留適當之緩衝期
    ，並非規定嗣後任何修正，均需預留6個月之期間。故毒品
    危害防制條例修正第4條業於98年5月20日以華總一義字第09
    800125141號公布施行，新法第4條第3項規定：「製造、運
    輸、販賣第三級毒品者，處5年以上有期徒刑，得併科新臺
    幣7百萬元以下罰金」而舊法第4條第3項規定：「製造、運
    輸、販賣第三級毒品者，處5年以上有期徒刑，得併科新臺
    幣5百萬元以下罰金。」，經比較修正前後關於罰金刑之規
    定，固以修正前法律，較有利於行為人，惟按毒品危害防制
    條例修正第17條亦於98年5月20日以華總一義字第098001251
    41號公布施行，新法第17條規定：「犯第4條至第8條、第10
    條或第11條之罪，供出毒品來源，因而查獲其他正犯或共犯
    者，減輕或免除其刑。犯第4條至第8條之罪於偵查及審判中
    均自白者，減輕其刑。」，而舊法第17條規定：「犯第4條
    第1項至第4項、第5條第1項至第4項前段、第6條第1項至第4
    項、第7條第1項至第4項、第8條第1項至第4項、第10條或第
    11條第1項、第2項之罪，供出毒品來源，因而破獲者，得減
    輕其刑。」，98年5月20日毒品危害防制條例修正公布時，
    因未有施行日期之特別規定，自應由公布日起算至第3日起
    生效。查被告犯毒品危害防制條例第4條第3項之運輸第三級
    毒品罪，於偵查及原審及本院審理中均自白犯罪，經比較新
    舊法結果，以新法第17條第2項規定，對被告有利，是綜合
    適用修正前後之罪刑及相關規定予以比較，修正後規定顯較
    修正前規定對被告有利，依現行即修正後刑法第2條第1項但
    書規定，應整體適用修正後毒品危害防制條例之規定。
四、查愷他命係毒品危害防制條例第2條第2項第3款規定之第三
    級毒品；並為行政院依懲治走私條例第2條第4項授權訂定之
    管制物品項目及其數額甲項第4款規定之毒品，屬管制進出
    口之物品。按運輸毒品罪祇以所運輸之毒品已實施運送為已
    足，並非以運扺目的地為完成犯罪之要件，換言之，區別該
    罪既遂、未遂之依據，應以已否起運為準，既已起運，構成
    該罪之輸送行為即已完成，不以達到目的地為既遂條件，最
    高法院92年度台上字第3096號判決意旨參照；再毒品危害防
    制條例第4條所稱之「運輸」毒品，係指轉運輸送毒品而言
    ，固不以國外輸入國內或國內輸出國外者為限，其在國內運
    送者，亦屬之，且不以為他人輸送為必要，即為自己輸送者
    ，亦包括在內（最高法院97年台上字第1249號判決參照）。
    又香港、澳門回歸中國（大陸）後，為規範及促進臺灣地區
    與香港、澳門之經貿、文化及其他關係，特制定香港澳門關
    係條例，明定臺灣地區與香港或澳門貿易，得以直接方式為
    之，並於臺灣地區與大陸地區直接通信、通航或通商前，得
    視香港或澳門為第三地，排除臺灣地區與大陸地區人民關係
    條例在香港、澳門之適用，此觀香港澳門關係條例第1條第2
    項、第35條第1項前段、第57條及同條例施行細則第2條之規
    定自明。且香港為世界貿易組織（WTO）之會員，乃一獨立
    之關稅領域，香港澳門關係條例第35條第2項、第3項復規定
    ，輸入或攜帶進入臺灣地區之香港或澳門物品，以進口論，
    輸往香港或澳門之物品，以出口論，分別依輸入物品、輸出
    物品有關法令之規定辦理。從而自香港、澳門私運管制物品
    進口逾公告數額，應逕依懲治走私條例第2條第1項論處，無
    庸引用同條例第12條之規定，固有最高法院93年5月11日93
    年度第三次刑事庭會議決議意旨足資參照。然被告係將其在
    大陸廣東省珠海地區購得上開愷他命藏放在其所穿之白色休
    閒鞋鞋底，先前往澳門，再由澳門搭機運抵臺灣，自屬由大
    陸地區私運第三級毒品愷他命入境臺灣，核被告所為，係犯
    98年5月20 日修正後毒品危害防制條例第4條第3項運輸第三
    級毒品罪及懲治走私條例第2條第1項之私運管制物品罪。被
    告係以一行為同時觸犯上開二罪名，為想像競合犯，依刑法
    第55條之規定，應從一重之運輸第三級毒品罪論處。原審以
    被告犯行明確，予以論罪科刑，固非無見，惟被告上訴意旨
    及辯護人辯護意旨以被告於偵查及審判中均自白犯罪，應有
    修正後毒品危害防制條例第17條第2項減輕其刑規定之適用
    等語。按毒品危害防制條例第17條第2項業經修正公佈，已
    如前述，且被告於偵查及審判中均自白犯罪，原審未及前開
    新舊法之比較而予以適用，非無違誤，上訴及辯護意旨執此
    指摘原判決不當，為有理由，應由本院予以撤銷改判，並依
    修正後毒品危害防制條例第17條第2項規定減輕被告之刑。
    爰審酌被告並無任何前案紀錄，素行尚佳，有本院被告前案
    紀錄表附卷可按，被告運輸第三級毒品係為供己施用，其運
    輸毒品數量淨重為154.64公克，且入境即為警查獲，並未造
    成重大實害，及犯後迭於偵審時坦承犯行，顯有悔意等一切
    情狀，量處如主文所示之刑，以資懲儆。
五、按毒品危害防制條例第2條第2項規定，毒品依其成癮性、濫
    用性及對社會危害性分為四級，並就製造、運輸、販賣、意
    圖販賣而持有、以非法方法使人施用、引誘他人施用及轉讓
    等不同品項毒品之行為，分別定其處罰。至施用或持有第三
    、四級毒品，因其可罰性較低，故予除罪化，僅就施用及持
    有第一、二級毒品科以刑罰。惟鑑於第三、四級毒品均係管
    制藥品，特於同條例第11條之1明定無正當理由，不得擅自
    持有；第18條第1項後段復規定查獲之第三、四級毒品，無
    正當理由而擅自持有者，沒入銷燬之。從而，依同條例第18
    條第1項後段應沒入銷燬之毒品，專指查獲之施用、持有第
    三、四級毒品而言；倘係查獲之製造、運輸、販賣、意圖販
    賣而持有、以非法方法使人施用、引誘他人施用或轉讓之第
    三、四級毒品，既屬同條例相關法條明文規定處罰之犯罪行
    為，即非該條項應沒入銷燬之範圍。又同條例第19條第1項
    所定「供犯罪所用或因犯罪所得之物」，係指犯第4條至第
    9條、第12條、第13條或第14條第1項、第2項之罪所用或所
    得之物，不包括毒品本身在內，自不得為第三、四級毒品之
    沒收依據（以犯第4條第3項販賣第三級毒品罪為例，其供犯
    罪所用之物，當指「供販賣第三級毒品所用之物」而言；第
    三級毒品本身為販賣之標的，為遂行販賣該毒品使用之物，
    始屬「供犯罪《犯第4條第3項之販賣第三級毒品罪》所用之
    物」，其理至明）。同條例對於查獲之製造、運輸、販賣、
    意圖販賣而持有、以非法方法使人施用、引誘他人施用及轉
    讓第三、四級毒品之沒收，並無特別規定，如其行為已構成
    犯罪，則該毒品即屬不受法律保護之違禁物，應回歸刑法之
    適用，依刑法第38條第1項第1款之規定沒收之，最高法院95
    年度台上字第911號判決意旨參照。準此而論，本件扣案之
    第三級毒品愷他命（合計淨重154.64公克，純度37.44％，
    純質淨重57.9公克）係屬違禁物，不問屬於犯人與否，應依
    刑法第38條第1項第1款之規定沒收。另包裝前開愷他命之包
    裝袋4個（總重8.48公克）及被告所穿著之白色休閒鞋1雙，
    屬被告所有，且為包裝前開愷他命及運輸所用之物，均應依
    毒品危害防制條例第19條第1項前段規定宣告沒收之。起訴
    意旨雖請諭知被告強制工作云云，惟觀諸被告前無任何犯罪
    紀錄，此有本院被告前案紀錄表一份附卷可參，衡情本案被
    告所犯運輸第三級毒品犯行，應係為供己施用偶發起意之犯
    罪，尚難認有犯罪之習慣或以犯罪為常業或因遊蕩或懶惰成
    習而犯罪，本院認上開量處之刑，已足促使被告知所警惕，
    尚無予以強制工作之必要，併予敘明。
六、另本件臺灣桃園地方法院檢察署檢察官併案審理（98年度偵
    字第5592號、98年度偵字第5593號）犯罪事實，與本件檢察
    官起訴之犯罪事實相同，屬同一犯罪事實，本院已予審究，
    附此敘明。
據上論斷，應依刑事訴訟法第369條第1項前段、第364條、299條
第1項前段，98年5月20日修正後毒品危害防制條例第4條第3項、
第17條第2項、毒品危害防制條例第19條第1項前段，懲治走私條
例第2條第1項、第11條、第12條，刑法第2條第1項但書、第11條
、第55條、第38條第1項第1款，判決如主文。
本案經檢察官楊秀蘭到庭執行職務。
中    華    民    國    98    年    12    月    31    日
            刑事第十五庭  審判長法  官  吳昭瑩
                                法  官  吳炳桂
                                法  官  賴邦元
以上正本證明與原本無異。
如不服本判決，應於收受送達後10日內向本院提出上訴書狀，其
未敘述上訴之理由者並得於提起上訴後10日內向本院補提理由書
（均須按他造當事人之人數附繕本）「切勿逕送上級法院」。
                                書記官  鄭信昱
中    華    民    國    98    年    12    月    31    日
附錄：本案論罪科刑法條全文
98年5月20日修正毒品危害防制條例第4條
製造、運輸、販賣第一級毒品者，處死刑或無期徒刑；處無期徒
刑者，得併科新臺幣2千萬元以下罰金。
製造、運輸、販賣第二級毒品者，處無期徒刑或7年以上有期徒
刑，得併科新臺幣1千萬元以下罰金。
製造、運輸、販賣第三級毒品者，處5年以上有期徒刑，得併科
新臺幣7百萬元以下罰金。
製造、運輸、販賣第四級毒品者，處3年以上10年以下有期徒刑
，得併科新臺幣3百萬元以下罰金。
製造、運輸、販賣專供製造或施用毒品之器具者，處1年以上7年
以下有期徒刑，得併科新臺幣1百萬元以下罰金。
前五項之未遂犯罰之。
懲治走私條例第2條
私運管制物品進口、出口逾公告數額者，處7年以下有期徒刑，
得併科新臺幣3百萬元以下罰金。
前項之未遂犯罰之。
第1項所稱管制物品及其數額，由行政院公告之。


司法院資訊處製作；財團法人民間司法改革基金會備份。
